【裁判字號】    99,易,259
【裁判日期】    991123
【裁判案由】    恐嚇取財
【裁判全文】
臺灣基隆地方法院刑事判決               99年度易字第259號
公  訴  人  臺灣基隆地方法院檢察署檢察官
被      告  楊文言
上列被告因恐嚇取財案件，經檢察官提起公訴（99年度偵字第79
2 號），本院判決如下：
    主  文
楊文言共同意圖為自己不法之所有，以恐嚇使人將本人之物交付
，未遂，處有期徒刑陸月，如易科罰金，以新臺幣壹仟元折算壹
日。
    事  實
一、楊文言曾犯有傷害、毒品危害防制條例、竊盜等前科（不構
    成累犯），其與李益志為朋友關係。李益志經營「和美環保
    企業社」從事資源回收業務，其因知悉楊文言將任職於「詹
    記科技股份有限公司」（以下稱詹記公司），並至臺北縣貢
    寮鄉○○街62號核四廠台電龍門施工處（以下稱龍門施工處
    ）工作，遂告知楊文言倘楊文言願利用自己職務之便，為其
    探知相關餘料之貯放所在，則其必於竊盜得手後，酌予楊文
    言部分酬勞。嗣楊文言於民國98年10月25日，發現詹記公司
    所有、放置在龍門施工處1 號機FB廠房內之未使用完畢之電
    纜線（重量約800 公斤、長度約4,929 公尺），即攜同李益
    志前往現場察看，並告知李益志得自行前往搬取，李益志遂
    於同日前往上開地點竊取該批電纜線，嗣李益志於98年11月
    2 日遭警查獲後，警員依李益志之供述而循線查獲楊文言（
    楊文言、李益志被訴共同竊盜犯行業經本院於99年1 月27日
    以99年度基簡字第43號判決判處被告有期徒刑2 月、李益志
    有期徒刑3 月，於同年3 月8 日確定在案），楊文言認係因
    李益志供出伊之身分，致伊遭警查獲，心有不甘，竟與7 、
    8 名真實姓名、年籍不詳之成年男子共同基於意圖為自己不
    法所有之犯意聯絡，囑該7 、8 名真實姓名、年籍不詳之成
    年男子於99年1 月18日下午至臺北縣貢寮鄉○○路楊文言友
    人開設之「讚」檳榔店等侯，楊文言再藉詞商談前開竊盜案
    件之相關事宜，邀約李益志至「讚」檳榔店見面。李益志於
    同日16時許駕駛車牌號碼4993-YP 號自用小客車抵達該檳榔
    店外，楊文言要求李益志進入前開檳榔店內，李益志見店內
    有數名真實姓名、年籍不詳之成年男子聚集，心生畏懼，遂
    拒絕進入店內，表示於前開自用小客車內商談即可，楊文言
    遂進入車內向李益志要求支付律師費新台幣（下同）5 萬元
    、有期徒刑3 月易科罰金之款項9 萬元、風險費6 萬元、共
    計20萬元，李益志因恐楊文言對伊不利，遂表示無法一次支
    付20萬元，詢問楊文言可否以分期方式支付，遭楊文言拒絕
    ，楊文言隨即取走李益志之汽車鑰匙並下車，並囑前開檳榔
    店內之7 、8 名真實姓名、年籍不詳之成年男子將李益志帶
    下車，李益志即將駕駛座之車門上鎖，該7 、8 名真實姓名
    、年籍不詳之成年男子即分持木棍等物砸毀李益志前揭自用
    小客車之前擋風玻璃及左前車把（毀損部分未據告訴) ，並
    欲自前開自用小客車右前車門強拉李益志下車，李益志迫於
    無奈，遂應允2 、3 天後付款，楊文言始允准李益志離去。
    嗣楊文言於99年1 月21日上午撥打電話予李益志，約定於同
    日下午在李益志所開設位於臺北縣貢寮鄉○○村○○街21之
    7 號「和美環保企業社」內交款，李益志遂報警處理，經警
    於99年1 月21日16時10分許在臺北縣貢寮鄉○○村○○街21
    之9 號前查獲楊文言，致楊文言並未得逞。
二、案經李益志訴由臺北縣政府警察局瑞芳分局報告臺灣基隆地
    方法院檢察署檢察官偵查起訴。
    理  由
壹、證據能力部分：
    按被告以外之人於審判外之言詞或書面陳述，除法律有規定
    者外，不得作為證據；又被告以外之人於審判外之陳述，雖
    不符刑事訴訟法第159 條之1 至第159 條之4 之規定，而經
    當事人於審判程序同意作為證據，法院審酌該言詞陳述或書
    面陳述作成時之情況，認為適當者，亦得為證據；另當事人
    、代理人或辯護人於法院調查證據時，知有第159 條第1 項
    不得為證據之情形，而未於言詞辯論終結前聲明異議者，視
    為有前項之同意，刑事訴訟法第159 條第1 項、第159 條之
    5分別定有明文。查本案下列所引用之供述及非供述證據，
    經本院依法踐行調查證據程序，檢察官、被告均不爭執各該
    證據之證據能力（見本院卷第55、56頁），且亦查無依法應
    排除其證據能力之情形，本院審酌上開證據資料製作時之情
    況，尚無違法不當及證明力明顯過低之瑕疵，亦認為以之作
    為證據應屬適當，是依刑事訴訟法第159 條之4 、第159 條
    之5 規定意旨，後述所引用證據之證據能力均無疑義，先予
    敘明。
貳、認定事實及論罪科刑部分：
一、訊據被告楊文言坦承向李益志要求律師費、易科罰金費用、
    風險費等合計20萬元之事實不諱，惟矢口否認有何恐嚇之犯
    行，略以：李益志曾經叫伊賣他一些銅線，伊賣給他，後來
    李益志被警察查到後將伊供出來，他說到時被判罰金及請律
    師的錢他要幫伊出。因為99年1 月19日是最後一次開庭，99
    年1 月18日伊就約李益志到檳榔攤，並在他車上談關於請律
    師的事，結果不知何故就有約3 、4 名不明男子拿木棍砸毀
    他的汽車前擋風玻璃，之後伊就叫他回去拿錢，他說好，我
    們就約99年1 月21日在臺北縣貢寮鄉○○街21之7 號李益志
    所開設之和美環保企業社碰面，結果當天警察來，就說李益
    志報案稱伊恐嚇他，但伊並沒有恐嚇他，砸李益志車子的人
    是許志陽，與伊無關云云，資為抗辯。惟查：
  (一)李益志所駕駛之車牌號碼4993-YP 號自用小客車之前擋風玻
    璃及左前車把，曾於99年1 月18日下午遭數名真實姓名、年
    籍不詳之成年男子分持木棍等物砸毀；被告因其被訴竊盜案
    件，向李益志要求支付律師費、易科罰金費用、風險費等合
    計20萬元等事實，此為被告所不否認，並經證人李益志於偵
    查中證述明確（見偵查卷第23頁），復有永達汽車玻璃有限
    公司銷貨單1 紙、照片2 幀在卷可佐（見偵查卷第12、13頁
    ），堪認此部分事實為真實。
  (二)證人李益志於偵查中結證稱：楊文言之前在核四廠賣伊東西
    ，伊不知道他賣伊的東西是他公司向台電公司多申請之材料
    ，後來伊被警察查獲移送，楊文言也被警察用竊盜罪移送，
    楊文言就叫伊要負責他的官司費用，他約伊於99年1 月18日
    下午在「讚」檳榔攤碰面，他叫伊進去檳榔攤內，伊說不要
    ，在車子裡談就好，我們2 人就在伊的車內談，他向伊要20
    萬元，伊說伊沒有那麼多錢，可不可以分期，他說不行，要
    一次付清，結果他就下車，並叫小弟來帶伊，還拿走伊的車
    鑰匙，伊不敢下車，把駕駛座的車門鎖上，結果他們就開始
    砸車，後來他們從楊文言下車的右邊車門要把伊從車內拉出
    去，伊就用左手抓住方向盤，並向楊文言哀求，他才答應給
    伊2 、3 天的時間籌錢，後來伊就報警等語（見偵查卷第23
    頁），被告雖以前詞置辯，然證人李益志既係應被告之邀，
    始於前開時間至「讚」檳榔攤赴約，並於與被告在車內商談
    如何支付被告律師費、易科罰金費用、風險費之事而未達共
    識之際，即遭7 、8 名真實姓名、年籍不詳之成年男子分持
    木棍等物砸毀李益志車輛之前擋風玻璃及左前車把，若謂該
    7 、8 名真實姓名、年籍不詳之成年男子分持木棍等物砸毀
    李益志車輛之事與被告無涉，實與常情有違。再者，被告前
    開被訴竊盜案件，縱係因證人李益志遭警查獲後，供稱其所
    持有之電纜線係被告出售予伊，致被告為警查獲、移送，然
    前開竊盜案件既係由被告告知證人李益志該批電纜線之所在
    ，證人李益志始至該處竊取電纜線，證人李益志亦因該竊盜
    犯行而遭本院判罪科刑，衡情證人李益志應無願意代被告支
    付律師費、易科罰金費用及風險費等合計20萬元之理，況被
    告所要求之20萬元費用，其中9 萬元為有期徒刑3 月之易科
    罰金費用（即9 萬元）、5 萬元為律師費、6 萬元為風險費
    ，此經被告陳明在卷（見偵查卷第32頁），然證人李益志竊
    取前開電纜線後，尚未出售即遭查獲，另前開竊盜案件係於
    99年1 月27日判決在案，有臺灣高等法院被告前案紀錄表在
    卷可佐（見本院卷第4 頁反面），是被告於99年1 月18日向
    證人李益志索討20萬元之時，前開竊盜案件尚未判決，被告
    於尚未遭判刑時即預先向證人李益志要求有期徒刑3 月之易
    科罰金費用9 萬元，併要求證人李益志在未及出售電纜線即
    遭查獲，完全未獲得利益之情形下支付風險費6 萬元，衡情
    證人李益志應無心甘情願同意支付之理，再參諸被告亦供承
    稱：李益志是車子先被砸之後，才答應要賠伊20萬元等語（
    見本院卷第57頁），另證人即查獲被告之警員吳勝益於偵查
    中結證稱：當天伊埋伏在被害人李益志工廠辦公室內，被告
    以電話與被害人聯絡，稱他不進來工廠拿錢，叫被害人將錢
    拿到和美街21之7 號前，伊就陪被害人走過去，伊當時研判
    被告應是在附近監控，所以離開工廠後就四處看，發現被告
    在21之8 號的2 樓陽台上觀望，他發現我們就往樓下跑，我
    們在附近的同事就上前制止他等語（見偵查卷第22、23頁）
    ，證人李益志若確係心甘情願同意支付被告20萬元，被告應
    無在工廠外面之2 樓陽台上觀望，而不敢進入工廠內取款之
    理，顯見證人李益志於99年1 月18日下午係因見被告召集7
    、8 名真實姓名、年籍不詳之成年男子，嗣又遭該7 、8 名
    真實姓名、年籍不詳之成年男子砸車，心生畏懼、迫於無奈
    ，始同意支付20萬元予被告，洵堪認定。
  (三)被告雖辯稱本件係第三人許志陽砸毀證人李益志車輛之前擋
    風玻璃及左前車把，與伊無涉云云，並聲請傳喚證人許志陽
    ，惟經本院按址傳喚證人許志陽，其並未到庭，復拘提無著
    ，有送達證書、刑事報到單、拘票及臺北縣政府警察局瑞芳
    分局99年10月5 日北縣警瑞刑字第0990018479號函在卷可按
    （見本院卷第27、37、39、40頁），被告就此復無法另行舉
    證證明之，其此部分所辯實難以採信。
  (四)綜上，本件事證明確，被告恐嚇取財之犯行堪以認定，應予
    依法論科。
二、核被告楊文言所為，係犯刑法第346 條第3 項、第1 項之恐
    嚇取財未遂罪。被告與該7 、8 名真實姓名、年籍不詳之成
    年男子間有犯意聯絡與行為分擔，應論以共同正犯。被告等
    取走告訴人李益志之汽車鑰匙，並欲自前開自用小客車右前
    車門強拉李益志下車，應屬恐嚇取財犯行之部分行為，不另
    論罪。被告已著手於犯罪行為之實行而不遂，為未遂犯，爰
    依刑法第25條第2 項規定減輕其刑。茲審酌被告因不滿告訴
    人李益志供出伊之身分，致伊遭警查獲，竟夥同7 、8 名真
    實姓名、年籍不詳之成年男子以恐嚇方式向李益志要索高額
    款項，法紀觀念顯有偏差，復造成李益志內心恐慌，犯後猶
    飾詞卸責，難認有何悔意，惟實際上尚未取得金錢即遭查獲
    ，兼衡被告之素行、犯罪動機、手段、犯罪所生危害等一切
    情狀，量處如主文所示之刑，並諭知易科罰金之折算標準，
    以資懲儆。
三、至警員查獲被告時所查扣之電話簿、帳冊各1 本、木質球棒
    1 支（見偵查卷第18頁），被告否認帳冊為伊所有，另供稱
    電話簿、木質球棒係伊所有，惟否認與本案有關（見本院卷
    第55頁），既無積極證據足證帳冊確為被告或本件共犯所有
    ，亦無法證明電話簿、木質球棒係被告或本件共犯用以犯本
    案所用之物，亦非違禁物，依法自不得宣告沒收，附予敘明
    。
據上論斷，應依刑事訴訟法第299 條第1 項前段，刑法第28條、
第346 條第3 項、第1 項、第25條第2 項、第41條第1 項前段，
刑法施行法第1 條之1 ，判決如主文。
本案經檢察官王亞樵到庭執行職務。
中    華    民    國    99    年    11    月    23    日
                  刑事第五庭審判長法  官    齊  潔
                                  法  官    王慧惠
                                  法  官    蔡和憲
以上正本證明與原本無異。
如不服本判決應於收受送達後10日內向本院提出上訴書狀，並應
敘述具體理由；其未敘述上訴理由者，應於上訴期間屆滿後20日
內向本院補提理由書(均須按他造當事人之人數附繕本)「切勿逕
送上級法院」。
中    華    民    國    99    年    11    月    23    日
                                  書記官    翁其良
論罪法條：
中華民國刑法第346條
（恐嚇取財得利罪）
意圖為自己或第三人不法之所有，以恐嚇使人將本人或第三人之
物交付者，處6月以上5年以下有期徒刑，得併科1千元以下罰金
。
以前項方法得財產上不法之利益，或使第三人得之者，亦同。
前二項之未遂犯罰之。

司法院資訊處製作；財團法人民間司法改革基金會備份。
